臺灣臺中地方法院刑事判決
111年度訴字第1722號
公  訴  人  臺灣臺中地方檢察署檢察官
被      告  張○○


上列被告因違反家庭暴力防治法之傷害案件，經檢察官提起公訴
（111年度偵字第18927號），本院判決如下：
    主    文
張○○犯傷害罪，處拘役拾伍日，如易科罰金，以新臺幣壹仟元折
算壹日。緩刑貳年，緩刑期間內付保護管束。
    犯罪事實
一、張○○係張○○之胞姊，其等具有家庭暴力防治法第3條第4款所
    定二親等旁系血親之家庭成員關係。緣張○○與張○○於民國11
    1年2月2日晚上某時，在臺中市○○區○○路0段000巷00弄0號渠
    等父母住處聚餐，詎雙方於離開前因細故發生爭執，張○○竟
    基於傷害之犯意，於同日晚上8時許，在前址門口處，持裝
    有鈔票在內之紅包袋1個朝張○○前額丟擲，致張○○受有前額
    挫傷之傷害。嗣經張○○驗傷後報警處理，始悉上情。
二、案經張○○訴由臺中市政府警察局第五分局報告臺灣臺中地方
    檢察署檢察官偵查起訴。
    理  由
壹、證據能力方面：
    本案據以認定被告張○○犯罪之供述證據：證人即告訴人張○○
    於警詢時之證述，公訴人及被告在本院111年11月3日審理時
    ，均表示同意作為證據使用(見本院卷第81-83頁)，經本院
    審酌認前開警詢係為承辦警員依法通知詢問，其詢問過程並
    無違法、不當或顯不可信之情況，均屬適當，依刑事訴訟法
    第159條之5第2項之規定，均有證據能力；又本案認定事實
    引用之卷內其餘非供述證據，並無證據證明係公務員違背法
    定程序取得，依同法第158條之4規定反面解釋，亦均有證據
    能力。
貳、實體部分：
一、認定犯罪事實所根據之證據及理由： 
    訊據被告固坦承有於前揭時、地，與告訴人張○○發生爭執之
    事實，惟矢口否認有何家庭暴力或傷害等犯行，辯稱：發生
    這些事情，伊很被動，伊拿出錢要交給告訴人，告訴人就生
    氣不讓伊離開，伊即順手將錢丟往地上，伊沒有持該紅包袋
    朝告訴人額頭丟擲，告訴人認為這件事情要解決，所以告訴
    人就報警云云。惟查：
  ㈠被告有於前揭時、地，持裝有鈔票之紅包袋1個朝告訴人前額
    丟擲乙情，業據證人即告訴人張○○於警詢時證稱：伊於111
    年2月2日晚上8時許，遭被告即伊大姊挑釁，被告打電話表
    示要罵醒伊，又掛伊電話，伊告知被告其所持手機係伊所購
    買，被告這樣說詞又掛伊電話是很沒有禮貌，之後又討論到
    被告小孩所持電話也是伊應被告索求而購買，伊覺得付出很
    不值得，也很生氣、很受傷，被告就在戶籍地大門口，用一
    疊紙鈔丟伊額頭，手也有碰到伊，然後被告要離開，伊就報
    警，被告就要轉身離開，伊就拉住被告衣服，三姊也拉住伊
    ，被告就一直要掙脫，也拉到伊手，再加上伊會跟著被告往
    前力量向前，然後到停車場，被告老公拉住伊，如同先前一
    樣，互相拉扯等語【見臺灣臺中地方檢察署111年度偵字第1
    8927號偵查卷宗(下稱偵卷)第9-10頁】，復於偵訊時具結後
    證稱：因為被告之前在伊工作時，撥打電話罵伊，表示要罵
    醒伊，後來被告又向母親講述該事，當晚吃飯時，伊要求被
    告道歉，被告回稱罵伊是被告高興，伊表示被告用伊所購買
    手機打來罵伊，伊還買電腦給被告小孩，接著被告就準備走
    掉，伊覺得被告應該要向伊道歉，後來被告走到上址透天樓
    房門口，被告就從皮包拿出錢丟伊，甩到伊額頭，害伊受傷
    ，伊即要求被告不能走，須要向伊道歉，並表示要報警，但
    被告一直要離開等語甚詳(見偵卷第38-40頁)；再者，稽諸
    證人即被告胞妹張○○於偵訊時具結後證述：被告係伊姊姊，
    告訴人係妹妹，案發當天被告回家，當天是年初二回去吃晚
    餐，被告與告訴人因為一些事情發生不愉快，告訴人向被告
    要求返還先前購買筆電款項，因為告訴人曾經購買筆電送給
    被告小孩，後來被告欲離開時，剛好手上有紅包，就在1樓
    門口往告訴人頭部丟，應該有丟到告訴人身體某個部位，因
    為錢灑出來，被告往門外走，告訴人就在門口拉住被告頭髮
    ，不讓被告離開，伊上前向告訴人表示不要這樣，稍微撥開
    告訴人手部並拉住告訴人，被告繼續往外走，但告訴人後來
    就用力往前跑，伊拉不住告訴人，後來伊即沒有再跟上去等
    語(見偵卷第65-66頁)，且證人即被告父親張○○於本院審理
    時具結後證述：被告、告訴人與張○○均是伊女兒，案發當時
    ，伊看到被告與告訴人講話發生衝突跑出來，伊全程在其等
    身旁，被告與告訴人發生爭吵是從家裡面一直吵到屋外，伊
    看到被告要離開伊住處門口時，被告拿出1個紅包袋朝告訴
    人丟擲，伊當時距離被告與告訴人約3公尺，被告向告訴人
    丟紅包袋當下，其等相距約90公尺，被告拿出1個紅包袋要
    交給告訴人，但告訴人拒收，被告有丟紅包袋，被告拿紅包
    袋係朝告訴人身體方向丟擲手勢，所以錢就灑出來，伊不知
    道有多少錢，地上滿地都是面額新臺幣千元紙鈔，不止新臺
    幣(下同)1、2萬元，比1、2萬元還多，伊後來看到告訴人拉
    住被告頭髮，不讓被告離開，告訴人追到被告車旁，不讓被
    告離開，告訴人欲將被告車門打開，後來被告掙脫告訴人並
    坐入車輛駕駛座，告訴人就趴在被告所駕駛車輛引擎蓋上等
    語(見本院卷第76-81頁)，互核證人張○○及張○○前揭證述內
    容，對於被告曾於案發現場，持裝有仟元紙鈔之紅包袋1個
    短距離朝告訴人前額丟擲，告訴人因而心生不滿，為阻止被
    告離去，遂上前拉扯被告，且欲報警尋求處理等經歷，均能
    前後詳細證述一致，並無前後不一或有何扞格、矛盾之處，
    其等對於本案傷害時序、方法及原因等關鍵事項與證人即告
    訴人張○○前開證述內容大致相同；另據證人即被告胞弟張○○
    於偵訊時具結後證稱：被告係姊姊，告訴人係妹妹，當天係
    年初二，被告返家吃晚餐，被告於當天晚上8時許欲離開之
    際，被告與告訴人講述先前通電話事情，講到最後有點不太
    愉快，被告準備與其丈夫返家時，告訴人在門口拉住被告，
    被告繼續往停車場走，告訴人與被告就拉拉扯扯，告訴人一
    直不放手且要求被告講清楚，伊不清楚其等爭執什麼，在家
    裡時，被告曾拿錢出來，後來伊看到錢掉到門口，告訴人應
    該沒有拿等語(見偵卷第64-65頁)，亦同證述見聞被告原先
    所持現金遺落現場門口地上，告訴人欲向被告究責而與被告
    發生拉扯等情明確，則依當時在場之人證述其等見聞告訴人
    於案發後之言語及行動反應，均見告訴人與被告間確實存在
    衝突，告訴人欲將被告留置現場並尋求報警處理等情甚詳，
    核與一般人遭受他人施加傷害，卻尋求公權力介入處理以主
    持公道之常情相合。故而，告訴人指訴其遭被告持裝有鈔票
    在內之紅包袋1個朝其前額丟擲乙節，應為真實可採。
　㈡又告訴人確有於案發後之111年2月2日23時47分許，至中國醫
    藥大學附設醫院急診救治，經診斷認其受有前額挫傷之傷害
    ，並於急診時，主訴遭加害人拿物品丟到告訴人頭部等語，
    此有中國醫藥大學附設醫院受理家庭暴力事件驗傷診斷書1
    份在卷可稽(見偵卷第13-15頁)，足認告訴人確有於案發當
    日，受有上揭傷勢等情甚明；且就於案發當時，被告與告訴
    人間隔未逾1公尺，被告持以丟擲之紅包袋內裝有相當厚度
    之千元紙鈔乙情，亦經證人張○○前揭證述明確，則由告訴人
    前額所受傷勢觀之，與其指訴遭被告持裝有一定數量千元紙
    鈔之紅包袋，在短距離朝其前額丟擲方式施加暴行所可能受
    傷之身體位置及傷害結果相當，核與一般經驗法則相符，足
    徵被告所辯，尚難採認；又核諸本案發生後，迄於告訴人就
    診之時間，時間緊接連貫，衡諸常理，益徵告訴人經診斷所
    得之上揭傷勢，應係於本案時、地，遭被告以前揭手段傷害
    所致無訛。
　㈢至證人張○○固於本院審理時到庭證稱：當天發生衝突，伊沒
    有看到被告與告訴人互相動手情形，伊有仔細看，告訴人身
    上沒有傷痕，伊不知道告訴人有去醫院驗傷等語(見本院卷
    第79-81頁)，證述案發當時並未見聞告訴人身上受傷之情，
    然告訴人確有受有前揭傷勢乙情，業如前述，適認證人張○○
    此部分證述存有疑問，衡情應係迴護被告所致，自無法採為
    有利於被告認定之憑據。
　㈣綜上所述，被告所為辯解，要屬事後卸責之詞，委無可採，
    本案事證明確，被告前開犯行洵堪認定，應予依法論科。
二、論罪科刑：
  ㈠按家庭暴力防治法所稱家庭暴力，係指家庭成員間實施身體
    或精神上不法侵害之行為；又稱家庭暴力罪，指家庭成員間
    故意實施家庭暴力行為而成立其他法律所規定之犯罪，家庭
    暴力防治法第2條第1款、第2款定有明文。查被告為告訴人
    之胞姊，業為被告所自承(見本院卷第47頁)，且有三親等資
    料查詢結果1份在卷供參(見偵卷第57-58頁)，是被告與告訴
    人為二親等旁系血親，其等具有家庭暴力防治法第3條第4款
    所稱之家庭成員關係，堪以認定。是核被告所為，係犯刑法
    第277條第1項之傷害罪。又被告本案所為係犯家庭暴力罪，
    惟因家庭暴力防治法對於家庭暴力罪並無科處刑罰之規定，
    故僅依刑法第277條第1項之傷害罪予以論罪科刑。
  ㈡爰以行為人之責任為基礎，審酌被告與其胞妹即告訴人因細
    故發生爭執，竟不思循以理性方式解決糾紛，率爾以裝有鈔
    票之紅包袋朝告訴人前額丟擲，致告訴人受有前額挫傷之傷
    勢，所為實有不該；考量被告犯後並未坦認犯行，且迄未與
    告訴人達成和解以徵得諒解，兼衡被告過去並無前科，有臺
    灣高等法院被告前案紀錄表1份附卷供參(見本院卷第15頁)
    ，暨其學歷、經歷及經濟生活狀況(詳如本院卷第85頁所示)
    等一切情狀，量處如主文所示之刑，並諭知易科罰金之折算
    標準，以資懲儆。
  ㈢末查，被告未曾因故意犯罪受有期徒刑以上刑之宣告，有臺
    灣高等法院被告前案紀錄表1份附卷可佐(見本院卷第15頁)
    ，本院審酌被告因一時失慮，致觸犯本件刑章，考量被告與
    告訴人為姊妹手足關係，告訴人亦當庭陳明願意給予被告自
    新機會，請求給予被告緩刑機會等語(見本院卷第86頁)，本
    院認為被告經此偵、審程序及科刑之宣告後，當能知所警惕
    ，故認前開所宣告之刑以暫不執行為適當，爰依刑法第74條
    第1項第1款之規定，併予宣告緩刑2年。並依家庭暴力防治
    法第38條第1項規定，諭知於緩刑期內應付保護管束，以啟
    自新。
據上論斷，應依刑事訴訟法第299條第1項前段，家庭暴力防治法
第2條第2款、第38條第1項，刑法第11條、第277條第1項、第41
條第1項前段、第74條第1項第1款，刑法施行法第1條之1第1項，
判決如主文。
本案經檢察官張子凡提起公訴，檢察官謝道明到庭執行職務。
中　　華　　民　　國　 111　　年　　11　　月　　24　　日
　　　　　　　　　刑事第四庭  審判長法　官　唐中興
                                    法  官  李怡真
                                    法  官  湯有朋
以上正本證明與原本無異。
如不服本判決應於收受送達後20日內向本院提出上訴書狀，並應
敘述具體理由；其未敘述上訴之理由者，應於上訴期間屆滿後20
日內向本院補提理由書（均須按他造當事人之人數附繕本）「切
勿逕送上級法院」。
告訴人或被害人如不服判決，應備理由具狀向檢察官請求上訴，
上訴期間之計算，以檢察官收受判決正本之日起算。
　　　                            　書記官  黃美雲
中　　華　　民　　國　　111 　年　　11　　月　　24　　日
附錄本案論罪科刑法條：
刑法第277條第1項
傷害人之身體或健康者，處5年以下有期徒刑、拘役或50萬元以
下罰金。